【裁判字號】    97,交簡上,79
【裁判日期】    971106
【裁判案由】    公共危險
【裁判全文】
臺灣板橋地方法院刑事判決            97年度交簡上字第79號
上  訴  人
即  被  告  乙○○  27歲民.
上列上訴人因公共危險案件，不服本院97年度交簡字第166 號，
中華民國97年1 月31日第一審判決（聲請簡易處刑案號：臺灣板
橋地方法院檢察署96年度偵字24369 號），提起上訴，本院判決
如下：
    主  文
上訴駁回。
    事實及理由
一、本案經本院審理結果，認第一審以上訴人即被告乙○○犯刑
    法第185 條之4 之肇事致人死傷逃逸罪，判處有期徒刑陸月
    ，如易科罰金，以新臺幣壹仟元折算壹日，經核其認事用法
    及量刑均無不當，應予維持，除第一審判決書事實及理由欄
    二第一行之「五Ｇ－八五七」等字，更正為「5G -8570」外
    ，引用第一審判決書及其所附之聲請簡易判決處刑書記載之
    事實、證據及理由（如附件）。
二、被告上訴意旨略以：我沒有逃逸，我當時撞到時，就將車子
    開至旁邊問附近的店家最近的警察局，並前往報案；我的車
    子是有離開現場沒有錯，大概是距離案發現場約二百公尺，
    我又至案發現場，我走了十幾分鐘並問了一家修車行的店家
    ，問他附近的警局在何處，我就去報案，我大約在早上十時
    多至派出所，警察並沒有登記時間，只是要我在該處等，我
    等了近二十分，處理的警察來時就問我，為何不留在現場？
    我說我會怕，我將車子停在附近云云（本院97年6 月27日筆
    錄）。
三、經查：
    (一)被告對於檢察官聲請簡易判決處刑書所引用之供述證據：
      證人即被害人甲○○於警詢之陳述及於偵查中具結之證述
      、證明甲○○傷勢之臺北縣立醫院診斷證明書、事故現場
      圖、道路交通事故調查報告表(一)(二)等，均表示無意見且同
      意作為證據（見本院97年6 月27日筆錄第3 頁、97年10月
      23日筆錄第12至13頁），斟酌被害人僅係單純陳述被害過
      程，而臺北縣立醫院係屬公立醫院，所出具之證明書應係
      根據病歷之紀錄而為記載，至現場處理之警員與被告及被
      害人均無利害關係，警員根據肇事地點現況製作之事故現
      場圖、道路交通事故調查報告表(一)(二)，亦應無故為虛偽記
      載之問題，本院認該等證據皆為適當，依刑事訴訟法第15
      9 條之5 第1 項之規定，均具有證據能力。又卷附現場、
      車損照片暨車禍及肇逃過程監視錄影列印照片，均係以機
      械方式所留存之影像，非屬供述證據，無傳聞證據法則之
      適用，而因該等照片影像與被告本案犯行具有關聯性，亦
      有證據能力。
    (二)按刑法第185 條之4 之肇事致人死傷逃逸罪，其客觀構成
      要件為行為人駕駛動力交通工具肇事，且致人死傷而逃逸
      ，主觀要件為行為人對致人死或傷之事實有所認識，並進
      而決意擅自逃離肇事現場。對於被告於本件車禍發生時，
      應明知其駕車肇事有致被撞機車駕駛人倒地受傷之事實，
      原審判決已說明得為此認定之理由，核與卷附證據資料相
      符，並無違誤，茲引用之，不再贅述。至於被告上訴意旨
      辯稱：其未逃逸，其有至附近派出所自首云云。惟按刑法
      第185 條之4 之駕駛動力交通工具肇事致人死傷而逃逸罪
      之立法目的，乃為維護交通，增進行車安全，促使當事人
      於事故發生時，能對被害人即時救護，減少死傷，以保護
      他人權益並維護社會秩序。且其立法精神在於交通事故一
      旦發生，而有發生人員傷亡之情況下，不論是撞人或被撞
      ，或是因其他事故而造成死傷，只要是在駕駛動力交通工
      具過程內所發生者，參與這整個事故過程的當事人皆應協
      助防止死傷之擴大，蓋如駕駛人於事故發生後，隨即駕車
      逃離現場，不僅使肇事責任認定困難，更可能使受傷之人
      喪失生命或求償無門。是該罪之成立只以行為人有駕駛動
      力交通工具肇事，致人死傷而逃逸之事實為已足，至行為
      人之肇事有否過失，則非所問（最高法院96年度臺上字第
      6831號判決意旨參照）。又刑法第185 條之4 之罪，以駕
      駛動力交通工具肇事，致人死傷，無正當理由，置被害人
      於不顧，而逃離現場，即為成立（最高法院96年度臺上字
      第6523號號判決意旨參照）。至於行為人於駕車逃離現場
      後，嗣縱因其他原因出面至警局自首為肇事人，因其於駕
      車逃離現場之際，其上開罪責業已成立，嗣後之自首仍不
      能阻卻已成立之犯罪。查：
      (1)被告於駕駛車號5G-8570 號自小客車於肇事地點迴車時
        與甲○○駕駛之車號DUI-470 號輕型機車發生碰撞，甲○○人車倒地並滑行至對向車道路邊人行道上，被告駕
        駛之自小客車於撞擊後以車頭朝向左前方之方向停於該
        機車倒地處右側甚接近處，小客車駕駛座正朝向機車倒
        地處，車內之人應可清楚看到機車人車倒地之情形，被
        告駕駛之自小客車於肇事後停於現場極短暫時間後，即
        右轉車頭往五股方向疾駛而去，而留被害人甲○○於現
        場之事實，有卷附之肇事現場監視器當時所攝之錄影列
        印照片在卷可為明確之證明（見偵查卷第24至30頁），
        並經證人甲○○於警詢及偵查中證稱：撞擊後，黑色三
        門喜美駕駛人沒有下車查看我的傷勢，仍坐在駕駛座上
        ，我尚倒在地上時，該三門喜美駕駛人就加速往六號越
        堤道方向逃逸，我記下車號5G-8570 號，報警處理等語
        （見偵查卷第14、46頁），被告自始亦承認其於肇事後
        未下車處理，亦未撥打電話報警或找救護車，即駕車離
        開現場之事實，且於警詢中供稱：我往六號越堤道方向
        離開，後來我到林口後車輛開到保養場云云（見偵查卷
        第11頁）。是被告駕車於肇事致被害人甲○○受傷後，
        顯未留於現場，且未採取任何尋求救護之動作，無正當
        理由，即決意置現場被害人於不顧，駕車離開現場，揆
        諸前揭說明，其顯符合刑法第185 條之4 所定「逃逸」
        之要件。被告以其嗣後有自首之動作為由，稱其未逃逸
        云云，殊不足採。而被告上訴理由狀所述之有關刑法第
        185 條之4 之論點，並稱本案應為不受理判決云云，顯
        皆屬刻意曲解法律，無一足取。
      (2)因蒞庭檢察官對被告是否符合自首要件有所質疑，本院
        對此亦進行調查。查：證人即本件車禍發生後趕至現場
        處理之警員丙○○於本院結證稱：「當時是由我們勤務
        中心通報，說有車禍在事故地點更寮國小前，我到達現
        場後，被害人受傷在該處沒有離開，也有更寮派出所的
        同仁在場，因為事故發生先到場的是派出所的人員。被
        害人當場有告訴我肇事逃逸的人的車牌號碼及車型，被
        害人陳述說有一台黑色喜美三門自小客車，說肇事車要
        迴轉所以撞到被害人，且肇事人倒車繼續往疏洪道開去
        。我在現場測繪照相之後，去村長那邊調閱監視器錄影
        帶，當時大約上午十點多，我在村長辦公室裡面看錄影
        畫面，有看到車牌號碼，與被害人所說的車牌一樣。車
        禍大約是九點半發生的，我到達現場大約九點四十幾到
        五十分左右。在村長辦公室看監視錄影帶快十一點時，
        有無線電通報說肇事當事人在派出所，我就去更寮派出
        所，我當時有看到被告在場，我有詢問是否是剛才肇事
        逃逸的人，他說是。更寮派出所距離肇事地點約一公里
        左右。被害人告訴我車號之後我有請同仁幫我查詢車籍
        資料，我是約十點多在村長家，打電話給值班同仁請他
        查詢資料，值班同仁用手機打給我，說有查詢到車主及
        地址，之後收到更寮派出所的通知。我看到被告時，他
        是騎機車到派出所，他說他的車子已經開到林口的保養
        廠修理，我請被告把車子開到交通隊來。被告大約一個
        多小時之後才將車子開到交通隊，開到交通隊時大約是
        下午一點多」等語（見本院97年10月23日筆錄第4 至8
        頁）。證人即更寮派出所警員丁○○於本院結證稱：「
        九十六年九月十三日十時至十二時我在值班。大約是十
        點半左右有人至派出所來報案，因為在上一班我巡邏時
        有處理這件車禍，所以我記得。來的人說在九點多時有
        發生車禍，當時有說地點，但是地點我現在不記得了，
        我有用無線電呼叫交通隊的人過來。我有問車子是否有
        開來，對方說沒有開來，後來我有請交通隊過來瞭解情
        況」等語（見本院97年10月23日筆錄第10至11頁）。由
        證人丙○○、丁○○證言可證：丙○○據報趕至本件車
        禍現場時，僅被害人在場，且已有被害人之陳述得知肇
        事車輛之車號，並經在村長辦公室觀看監視畫面獲得證
        實，又查得車號5G-8570 號自小客車之登記車主，而被
        告於車禍發生約1 小時後之當日10時30分許駕駛機車至
        更寮派出所自稱為本件車禍之肇事者，丙○○得到派出
        所通知趕至更寮派出所見到被告等事實。因車號5G-857
        0 號自小客車登記之車主為侯松騰，有行車執照影本及
        車籍查詢基本資料詳細畫面在卷可參（見偵查卷第36、
        40頁），以聲請簡易處刑書所指駕車肇事逃逸者係本案
        被告而言，於被告自行至更寮派出所自承係本件車禍肇
        事者之前，警方有合理懷疑之對象係登記之車主，而非
        被告，被告之自行至派出所投案，尚符合在其犯罪未發
        覺前，向該管公務員承認犯罪，而接受裁判之「自首」
        要件，原審判決認被告符合刑法第62條前段自首之規定
        ，應無違誤，惟被告此一於事發約一小時後至派出所投
        案自首之行為，尚不影響其先前因駕駛肇事車輛逃離現
        場而已成立之「逃逸」犯罪行為。
      (3)至於被告於本院辯稱：我當時撞到時，就將車子開至旁
        邊問附近的店家最近的警察局，並前往報案，我的車子
        是有離開現場沒有錯，大概是距離案發現場約二百公尺
        ，我又去至案發現場，我走了十幾分鐘並問了一家修車
        行的店家，問他附近的警局在何處，我就去報案云云，
        惟此與被告於警詢中向證人丙○○所述：其車係在林口
        的保養廠修理等語，完全不符，且依證人丁○○、丙○○所述，被告於肇事後約一小時後至更寮派出所投案是
        騎機車，而非駕駛肇事小客車，且被告係於當日下午1
        時許，始將肇事小客車駛至警局，若如被告於本院所辯
        之情，其應可在投案後立刻帶領警員在其所謂之附近找
        到該車，焉有遲至下午1 時許始將該車駕駛至警局之理
        。質以被告，其雖又辯稱：「當時我的車子在派出所附
        近而已，我當時是因為不知道怎麼說才會說在林口的保
        養廠，因為我附近不熟。（你的機車如何來的？）我是
        在附近的的人家，是一家修車廠，我向修車廠借機車，
        表示我要到派出所報案，我並沒有押證件給對方，我的
        車子放在旁邊的馬路上，沒有放在該修車廠修車」、「
        當時警察說要我先去吃飯，吃飯後再回警局製作筆錄，
        我必須先到蘆洲去再回來，因為路我不熟，所以才會隔
        了一個小時才回警局」云云（見本院97年10月23日筆錄
        第7 至8 、12頁）。惟根據被告於本院所辯已證被告當
        時確係向丙○○稱：肇事小客車係在林口的保養廠等語
        無訛，且被告既要前往派出所投案，小客車又在附近，
        被告應無任何不隨即將該車開至派出所之理由，所謂：
        不知道怎麼說才會說在林口的保養廠云云，實難以置信
        。再者，若路不熟，亦不會因駕駛小客車或駕駛機車而
        有差異。被告所稱：在未押證件、物品及未將車交付修
        理之情況下能向不認識之修車廠之人借得機車去投案云
        云，更是有違常情。是被告上揭辯解顯均屬事後編設之
        詞，無一可信。
    (三)由於被告所稱各項情節均有違常理，經本院詢以其工作，
      其稱在本案車禍發生及現在均無職業云云，並稱：是我和
      我太太一起買車，賣上開小客車給我的人我只知道他的小
      名，不知道全名，很久以前我是作摩托車的，所以認識那
      個朋友，那個朋友住在中永和，沒有詳細住址，我只有他
      的行動電話，車子沒有過戶，是以17萬元購買，我已經給
      對方錢，案發當天我已將車子開回來在開，但是到現在還
      沒有過戶，這台車不是那個朋友的名義，車主因為出國，
      要等他回國才能辦理過戶，我有拿到行照，車子前陣子壞
      掉了就沒有在開了，車子放在修車廠云云。被告在無職業
      、經濟狀況不佳之情形下，以17萬元購買本案自小客車，
      卻無法說出賣車者之姓名及住址，且時至今日尚未過戶，
      實事有蹊蹺，經本院及檢察官再三訊（詢）問被告，被告
      仍堅稱其自己即是本案駕駛肇事自小客車之人，併此敘明
      。
    (四)被告所辯均不足採，原審審酌被告於駕駛動力交通工具肇
      事致被害人甲○○受傷後，不知採取即時救護或其他必要
      之措施，為圖規避肇事責任，竟擅自逃離現場，對於被害
      人之人身安全及求償機會已生相當危害，兼衡其無犯罪前
      科，有臺灣高等法院被告前案紀錄表一件在卷足憑，素行
      尚稱良好，且已與被害人就過失傷害部分達成和解，並於
      檢察官偵查中撤回告訴，暨其犯罪之動機、犯後未能全部
      坦承犯行，一再飾詞卸責等一切情狀，量處被告有期徒刑
      陸月，並諭知易科罰金之折算標準。本院審酌被告本案情
      節，事後雖有自首行為，但猶設詞圖卸刑責，對實情仍有
      隱瞞，實不足取等情狀，認原審斟酌刑法第57條所列各款
      事項及一切情狀，量處被告如上所述之刑，未逾越客觀上
      之適當性、相當性與必要性之比例原則，核屬妥當。
四、綜上，被告上訴意旨執前詞請求撤銷改判，要求為不受理或
    無罪判決，為無理由，其上訴應予駁回。至於被告另請求給
    予緩刑宣告，本院依其本案情節及犯後態度，認不宜給予緩
    刑，於此敘明。
據上論斷，應依刑事訴訟法第455 條之1 第1 項、第3 項、第37
3 條、第368 條，判決如主文。
本案經檢察官楊大智到庭執行職務。
中    華    民    國    97    年    11    月    6     日
                  交通法庭      審判長法  官  王復生
                                      法  官  朱敏賢
                                      法  官  陳世旻
以上正本證明與原本無異
如不服本判決應於送達後10日內向本院提出上訴狀
                                      書記官  張惠芳
中    華    民    國    97    年    11    月    11    日
附錄本案論罪科刑法條全文：
中華民國刑法第185條之4
（肇事遺棄罪）
駕駛動力交通工具肇事，致人死傷而逃逸者，處 6 月以上 5 年
以下有期徒刑。


司法院資訊處製作；財團法人民間司法改革基金會備份。
